臺灣高等法院臺中分院刑事裁定　
110年度抗字第481號
抗  告  人
即  被  告  許益津



上列抗告人因違反毒品危害防制條例案件，經檢察官聲請強制戒
治，不服臺灣彰化地方法院109 年度訴字第547 號中華民國110 
年3 月31日裁定（聲請案號：臺灣彰化地方檢察署109 年度毒偵
字第488 號），提起抗告，本院裁定如下：
    主  文
抗告駁回。 
    理  由
一、抗告意旨略以：為因應最高法院刑事大法庭109 年度台上大
    字第3826號裁定意旨，法務部與衛生福利部、專家學者研商
    後，於民國110 年3 月26日修正頒布「有無繼續施用毒品傾
    向評估標準」，關於「前科紀錄與行為表現」之計分已有調
    整。抗告人即被告甲○○（下稱抗告人）依修正後之評估標準
    加以評估計分，是否有繼續施用毒品傾向，非無疑問，原評
    估結果因前科紀錄分數過高，與有無繼續施用傾向之關連性
    不明，不宜採為依據，原裁定依修正前之評估標準暨判斷結
    果，認抗告人應入戒治處所強制戒治，容有錯誤等語。
二、按觀察、勒戒後，檢察官或少年法院（地方法院少年法庭）
    依據勒戒處所之陳報，認受觀察、勒戒人有繼續施用毒品傾
    向者，檢察官應聲請法院裁定或由少年法院（地方法院少年
    法庭）裁定令入戒治處所強制戒治，其期間為6 個月以上，
    至無繼續強制戒治之必要為止，但最長不得逾1 年，毒品危
    害防制條例（下稱毒品條例）第20條第2 項定有明文。次按
    有無繼續施用毒品傾向之評估標準，並非完全以受勒戒人勒
    戒後之結果為準，勒戒前之各種情況，仍應作為評估之依據
    ，依勒戒處所評分說明手冊規定，係以前科紀錄與行為表現
    、臨床評估、社會穩定度，三項合併計算分數，每一大項皆
    有靜態因子與動態因子。而關於有無繼續施用毒品傾向之評
    估標準，法務部業於110 年3 月26日以法矯字第1100600176
    0 號函修正頒布「有無繼續施用毒品傾向評估標準紀錄表」
    、「有無繼續施用毒品傾向評估標準評分說明手冊」，上開
    評分說明手冊載明判定之原則：「受觀察勒戒人入所後，經
    過2 週時間的觀察、勒戒，由處所及醫療人員依據其各項紀
    錄、資料及觀察勒戒期間之行為表現，加以評分。在勒戒人
    入所4 至6 週後，可再做一次評估以做必要之評分修正。每
    一大項皆有靜態因子與動態因子。先以靜態因子分數評分，
    靜態因子分數總分在60分（含）以上為『有繼續施用毒品傾
    向』；60分以下，與動態因子分數相加，如果總分在60分（
    含）以上，為『有繼續施用毒品傾向』」，又評估標準紀錄表
    及說明手冊中「前科紀錄與行為表現」之第1 題及第3 題之
    計分方式修正如下(餘無修正)：㈠第1 項「毒品犯罪相關司
    法紀錄」：計分方式修正為每筆(次)5 分，總分上限為10分
    ；㈡第3 項「其他犯罪相關紀錄」：計分方式修正為每筆(次
    )2 分，總分上限為10分。故有無「繼續施用毒品傾向」，
    係依具體個案之臨床實務及相關事證等情綜合判定，有其相
    當之專業依據及標準，且涉及專門醫學，又衡酌強制戒治之
    目的，係為協助施用毒品者戒斷毒品之心癮及身癮所為之一
    種保安處分類型，而該評估標準係將與判斷有無繼續施用傾
    向之相關因素加以列舉及量化，適用於每一位受觀察、勒戒
    處分之人，具一致性、普遍性、客觀性，以利執法者判定受
    勒戒人有無繼續施用毒品傾向，倘其評估由形式上觀察，無
    擅斷或濫權等明顯不當情事，法院應予尊重。
三、經查：
　㈠本件抗告人於執行觀察、勒戒期間，前經法務部○○○○○○○○附
    設勒戒處所（下稱臺中戒治所）據前開修正後之評估標準，
    就抗告人之前科紀錄與行為表現、臨床評估、社會穩定度等
    3 大項因素（每大項均有靜態因子與動態因子）進行評估，
    其中：⑴前科紀錄與行為表現部分合計為29分（有9 筆毒品
    犯罪相關司法紀錄以上限10分計算、首次毒品犯罪年齡為「
    21-30歲」計5 分、有1 筆其他犯罪相關紀錄計2 分、入所
    時尿液毒品檢驗為「多種毒品反應」計10分，上開4 項靜態
    因子合計為27分；所內行為表現之動態因子為「持續於所內
    抽菸」計2 分）。⑵臨床評估部分合計為31分（有多重毒品
    濫用計10分、有合法物質濫用菸品計2 分、有注射使用計10
    分、使用年數1 個月至1 年計5 分，上開靜態因子合計為27
    分；無精神疾病計0 分，臨床綜合評估（含病識感、動機、
    態度、就醫意願）為「中度」計4 分，上開動態因子合計為
    4 分）。⑶社會穩定度部分合計為7 分（有兼職工作計2 分
    ，上開靜態因子合計2 分；家人無濫用藥物計0 分、入所後
    無家人訪視計5 分、出所後與家人同住計0 分，上開動態因
    子以上限5 分計算）。以上前科紀錄與行為表現、臨床評估
    、社會穩定度等總分合計為67分（靜態因子共計56分，動態
    因子共計11分），綜合判斷後認有繼續施用毒品傾向，有該
    所110 年3 月29日中戒所衛字第11010001930號函附有無繼
    續施用毒品傾向證明書、有無繼續施用毒品傾向評估標準紀
    錄表在卷可稽（原審卷第93至96頁）。而前述綜合判斷之結
    果，係由該所具相關專業知識經驗之醫師，依其本職學識，
    於抗告人觀察、勒戒期間，就其過往前科紀錄與行為表現、
    臨床評估及社會穩定度等因素所為之綜合判斷，具有科學驗
    證所得之結論，且由形式上觀察，並無擅斷或濫權等明顯不
    當之情事，自得資為判斷抗告人有無繼續施用毒品傾向之證
    明。
　㈡抗告意旨雖以前詞置辯，惟臺中戒治所人員係依據前開修正
    後之評估標準予以評分，觀之抗告人前揭「有無繼續施用評
    估標準紀錄表」，其中「毒品犯罪相關紀錄」部分，因有9 
    筆，每筆5分，計45分，依修正後之評估標準，僅加計上限1
    0分，並無前科紀錄分數過高之情況，其餘評分標準之配分
    ，亦核無不合，該所經評定結果認抗告人總分合計為67分，
    判定有繼續施用毒品之傾向，自屬有據。抗告意旨認本案其
    「有無繼續施用毒品傾向評估標準紀錄表有無繼續施用毒品
    傾向評估標準紀錄表」是依修正前之評估標準暨判斷結果，
    顯屬誤會。從而，原審依檢察官之聲請，適用毒品條例第20
    條第2 項後段之規定，裁定抗告人令入戒治處所施以強制戒
    治，其期間為6 個月以上，至無繼續強制戒治之必要為止，
    但最長不得逾1 年，即無不合。抗告意旨執上開情詞提起抗
    告，為無理由，應予駁回。
據上論斷，應依刑事訴訟法第412 條，裁定如主文。
中　　華　　民　　國　　110 　年　　4 　　月　　30　　日
            刑事第十庭     審判長法　官   陳  宏  卿
                                 法　官   簡  芳  潔
                                 法　官   林  美  玲
以上正本證明與原本無異。
不得再抗告。
                                 書記官   張  惠  彥
　　　　　　　　　　　　　　　　 
中　　華　　民　　國　　110 　年　　4 　　月　　30　　日